【裁判字號】    99,訴,221
【裁判日期】    991029
【裁判案由】    公共危險等
【裁判全文】
臺灣士林地方法院刑事判決               99年度訴字第221號
公  訴  人  臺灣士林地方法院檢察署檢察官
被      告  黃坤明
指定辯護人  本院公設辯護人林龍輝
上列被告因公共危險等案件，經檢察官提起公訴（99年度偵緝字
第779 號、第780號），本院判決如下：
    主  文
黃坤明犯竊盜罪，累犯，處有期徒刑肆月；又犯竊盜罪，累犯，
處有期徒刑肆月；又犯放火燒燬現未有人所在之他人所有建築物
未遂罪，累犯，處有期徒刑壹年捌月。扣案之打火機壹個沒收。
應執行有期徒刑貳年貳月。扣案之打火機壹個沒收。
    事  實
一、黃坤明前於民國98年間因偽造文書案件，經臺灣板橋地方法
    院以98年度訴字第2304號判處有期徒刑6 月，減為有期徒刑
    3 月確定，於98年11月11日入監，嗣於99年2 月10日縮刑期
    滿執行完畢（構成累犯），詎其猶不知悔改，竟為下列犯罪
    行為：
    (一)黃坤明各基於為自己不法所有之意圖，於99年4 月20日16
      時許（起訴書誤植為17時），分別在臺北縣淡水鎮○○路
      ○ 段48號頂樓及同地段50號頂樓，均以徒手之方式，分別
      竊取高彩雲及林德忠所有，裝置於其等住家門口之鐵門各
      1 扇得手後，即於同日17時許前往址設於臺北縣淡水鎮○
      ○路201 巷26號之鴻利資源回收場，以新臺幣（下同）1,
      856 元之價格，售予不知情之鴻利資源回收場負責人徐志
      進。嗣經高彩雲及林德忠報警處理後，經警調閱黃坤明將
      上開竊得鐵門販售予鴻利資源回收場時所留存之資料，始
      循線查獲。
    (二)黃坤明於99年4 月21日15時30分許（起訴書誤植為15時50
      分），在臺北縣淡水鎮○○路○ 段87巷15號現未有人所在
      之他人所有之建築物後院內，其主觀上應已預見如其以打
      火機點燃紙張及木材，將有可能延燒該後院所在之整棟建
      築物，而肇生公共危險。其主觀上既已預見如此，竟仍持
      其所有之打火機1 個，點燃現場之雜草、紙張及木材，並
      以非其所有之釣竿撥弄火勢，欲將火勢弄大，而容任可能
      燒燬該建築物結果之發生。嗣因某不知名民眾於同日15時
      36分許發現該建築物發生火災而報警，適在該建築物附近
      巡邏之臺北縣政府警察局淡水分局中正路派出所員警葉春
      永及謝明吉接獲勤務中心通知後，旋即趕往現場處理，黃
      坤明見員警到場遂往該建築物外逃跑，恰臺北縣政府消防
      局淡水分隊消防人員於同日15時42分許抵達該處，於同日
      15時55分許撲滅火勢，而僅燒燬該建築物內之雜物，並致
      該建築物後院靠近東側地面與牆壁處有燃燒煙燻痕跡，惟
      該建築物之樑柱、結構未遭破壞，尚未達喪失該房屋效用
      之程度，而未得逞。黃坤明嗣遭員警逮捕，並扣得其所有
      供上開犯罪所用之打火機1 個、非其所有之釣竿1 支及與
      本件犯罪無涉之威士忌1 瓶、拖鞋1 雙。
二、案經臺北縣政府警察局淡水分局報告臺灣士林地方法院檢察
    署檢察官偵查起訴。
    理  由
壹、證據能力方面：
    按被告以外之人於審判外之言詞或書面陳述，除法律有規定
    者外，不得作為證據。被告以外之人於審判外之陳述，雖不
    符刑事訴訟法第159 條之1 至第159 條之4 之規定，而經當
    事人於審判程序同意作為證據，法院審酌該言詞陳述或書面
    陳述作成時之情況，認為適當者，亦得為證據；當事人、代
    理人或辯護人於法院調查證據時，知有第159 條第1 項不得
    為證據之情形，而未於言詞辯論終結前聲明異議者，視為有
    前項之同意。刑事訴訟法第159 條第1 項、第159 條之5 分
    別定有明文。經查，本院以下所引用之證據，檢察官、被告
    、指定辯護人於本院言詞辯論終結前，均未對於其證據能力
    聲明異議，而視為同意該等證據具有證據能力，本院審酌各
    該陳述作成時之情況，認亦無違法或不當之情事，是均具有
    證據能力。
貳、實體方面：
一、上開事實欄一、(一)之竊盜罪部分：
    前揭犯罪事實，業據被告黃坤明於偵查及本院審理中均坦承
    竊盜之犯行不諱（見99年度偵緝字第779 號卷第16頁、本院
    卷第53頁至第62頁），核與證人即鴻利資源回收場負責人徐
    志進、證人即被害人高彩雲、林德忠於警詢之證述相符（見
    99年度偵字第7517號卷第8 頁至第11頁、第24頁至第26頁、
    第28頁至第29頁），並有臺北縣政府營利事業登記證、回收
    物品紀錄表、估價單、臺北縣政府警察局淡水分局搜索扣押
    筆錄、扣押物品目錄表、贓物認領保管單各1 件、失竊物品
    相片、監視器翻拍相片及案發現場相片共10張附卷可稽（見
    99年度偵字第7517號卷第13頁至第15頁、第17頁至第22頁、
    第30頁至第35頁），足認被告出於任意性之自白，均與事實
    相符而堪採信。本件事證明確，被告竊盜犯行均堪認定，應
    依法論科。
二、上開事實欄一、(二)之放火燒燬現未有人所在之他人所有建築
    物未遂罪部分：
    (一)前開犯罪事實，業據被告於偵查及本院審理時均自白不諱
      （見99年度偵緝字第779 號卷第38頁至第39頁、本院卷第
      53頁至第62頁），核與證人即員警葉春永、謝明吉於偵查
      時所證述之情節大致相符（見99年度偵字第6047號卷第69
      頁至第71頁）。又臺北縣淡水鎮○○路○ 段87巷15號現未
      有人所在之他人所有之建築物雖受有後院靠近東側地面與
      牆壁處有燃燒煙燻痕跡之損害，然尚未損及房屋之鋼筋混
      凝土、牆壁結構、屋頂等主要構成部分，仍能遮蔽風雨，
      而未喪失建物主要效用之情，並有臺北縣政府警察局淡水
      分局99年5 月13日北縣警淡刑字第0990015101號函所檢附
      之臺北縣政府消防局99年5 月3 日火災原因調查鑑定書（
      含火災現場勘查紀錄及原因研判、火災出動觀察紀錄、受
      理災害登記簿、火災證物鑑定報告書、起火場所物品配置
      暨照片拍攝位置圖、火災現場照片資料）各1 份附卷為憑
      （見99年度偵字第6047號卷第43頁至第66頁），足見上開
      建築物尚未達燒燬之程度。此外，復有臺北縣政府警察局
      淡水分局99年4 月21日搜索扣押筆錄、扣押物品目錄表、
      現場相片共30張存卷足憑（見99年度偵字第6047號卷第11
      頁至第14頁、第20頁至第34頁），及被告所有，供其犯本
      件之罪所用之打火機1 個、非被告所有，供其犯本件之罪
      所用之釣竿1 支扣案可資佐證，堪認被告此部分任意性自
      白核與事實相符，可以採取。
    (二)辯護人另以：被告於放火時，主觀上係為點火除臭，並無
      燒燬該建築物之故意，被告所為不該當刑法第174 第4 項
      、第1 項之罪，至多僅成立刑法第175 條第1 項之罪等語
      ，為被告辯護。然查：被告於偵訊時及本院送審時固供稱
      ：案發當天下午，伊帶的狗先跑進現場，伊再進去，覺得
      裡面臭臭的，味道不好聞，而且草這麼多，伊就用打火機
      點燃草等語（見99年度偵緝字第779 號卷38頁、本院卷第
      9 頁背面），惟查，本件縱無證據證明被告主觀上確有燒
      燬前揭建築物之決意，而難認其有放火之直接故意，但被
      告主觀上應已預見如其以打火機點燃該建築物後院之雜草
      、紙張及木材，可能將延燒該後院所在之整棟建築物，而
      肇生公共危險，此乃至明之理，則被告主觀上既已預見如
      此，竟仍持其所有之打火機1 個，點燃現場之雜物，而容
      任可能燒燬前揭建築物結果之發生，嗣因被告點燃雜物後
      ，果然延燒至該建築物後院牆壁，由此可見被告確有容任
      可能燒燬前揭建築物結果發生之心態。準此，被告或無決
      意燒燬前揭建築物之直接故意，但其應有燒燬之間接故意
      ，依法當仍應負故意燒燬之責。況本件火災，臺北縣政府
      消防局淡水分隊係於99年4 月21日15時36分接獲民眾報案
      ，於同日15時42分抵達現場後，同日15時48時48分控制火
      勢，嗣於同日15時55分撲滅等情，有臺北縣政府消防局淡
      水分隊火災出動觀察紀錄在卷可憑（見99年度偵字第6047
      號卷第54頁），足認被告係於同日15時36分前之某時放火
      ，被告如僅為點火除臭，豈會於放火後任由火勢延燒至少
      5 、6 分鐘，並延燒至後院牆壁之理？益徵被告有放火燒
      燬該建築物之間接故意無訛，是辯護意旨認被告並無放火
      燒燬該建築物之主觀犯意云云，自無可採。
    (三)綜上，本件事證已臻明確，被告上揭放火未遂犯行洵堪認
      定，應予依法論科。
三、核被告黃坤明就事實欄一、(一)之行為，均係犯刑法第320 條
    第1 項之竊盜罪（共2 罪）；如事實欄一、(二)之行為，係犯
    刑法第174 條第4 項、第1 項之放火燒燬現未有人所在之他
    人所有建築物未遂罪；其所犯上開3 罪間，犯意各別，行為
    互殊，應予分論併罰。被告已著手於放火行為之實施，惟未
    生燒燬建築物之結果，為未遂犯，依刑法第25條第2 項規定
    ，減輕其刑。又被告有如事實欄所載之犯罪科刑及刑之執行
    紀錄，有臺灣高等法院被告前案紀錄表1 份存卷可按，其受
    有期徒刑之執行完畢後，5 年以內故意再犯本案有期徒刑以
    上之各罪，均為累犯，均應依法加重其刑，其所犯放火燒燬
    現未有人所在之他人所有建築物未遂罪部分之刑，同時有加
    重及減輕之情形，應依法先加後減之。爰審酌被告素行非佳
    ，正值壯年，不循正途賺取財物，而竊取他人所有之鐵門，
    行竊次數達2 次，已對各被害人造成財產法益之侵害，且其
    上開放火行為足以對他人生命、財產構成重大威脅，惟其竊
    得之財物價值非鉅，被告放火行為，雖造成他人之建築物受
    損，但嗣經滅火得宜，並未造成人員傷亡之實害結果，被告
    犯後於偵、審程序尚能坦承犯行，態度良好，並其生活狀況
    、智識程度等一切情狀，分別量處如主文所示之刑，並定其
    應執行之刑，以資儆懲。
四、扣案打火機1 個，係被告所有，且為供其犯放火未遂犯行所
    用之物，業據被告供承明確，爰依刑法第38條第1 項第2 款
    之規定，諭知沒收。又被告持以撥弄火勢之釣竿1 支，並非
    被告所有，業據被告供述詳實，亦非屬違禁物，自不得諭知
    沒收。至扣案之威士忌1 瓶、拖鞋1 雙，雖為被告所有，但
    無積極證據認係供其犯本件放火未遂罪所用之物，亦不予諭
    知沒收，附此敘明。
五、公訴人另以被告有犯罪習慣，請求本院併予諭知應於刑之執
    行前令入勞動場所強制工作等語，惟按刑法第90條第1 項固
    規定「有犯罪之習慣，或因遊蕩或懶惰成習而犯罪者，於刑
    之執行前，令入勞動場所強制工作」，然根據卷附之上開被
    告前案紀錄表所載，被告固曾有妨害風化及偽造文書前科，
    然上開犯罪時間係於81年、97年前所為，是被告再犯本件竊
    盜罪及放火未遂罪，尚難謂被告積習已深，顯有犯罪之習慣
    ，復無證據證明被告有因遊蕩或懶惰成習而犯罪之情形，且
    被告俟判決確定執行本件科處之刑，應足收刑罰執行矯正之
    效果，故本院認前開對其所宣告之刑，已足惕勵其奮發向上
    ，尚無併予宣告強制工作之必要，併予敘明。
據上論斷，應依刑事訴訟法第299 條第1 項前段，刑法第174 條
第4 項、第1 項、第320 條第1 項、第25條第2 項、第47條第1
項前段、第51條第5 款、第38條第1 項第2 款，刑法施行法第1
條之1 ，判決如主文。
本案經檢察官顏珮珊到庭執行職務。
中    華    民    國    99    年    10    月    29    日
                  刑事第七庭審判長法  官  王美玲
                                  法  官  黎惠萍
                                  法  官  高雅敏
以上正本證明與原本無異。
如不服本判決應於收受判決後10日內向本院提出上訴書狀，並應
應敘述具體理由。其未敘述上訴理由者，應於上訴期間屆滿後20
日內向本院補提理由書(均須按他造當事人之人數附繕本)「切勿
逕送上級法院」。
                                  書記官  陳映羽
中    華    民    國    99    年    10    月    29    日
附錄本案論罪科刑法條：
刑法第174條
放火燒燬現非供人使用之他人所有住宅或現未有人所在之他人所
有建築物、礦坑、火車、電車或其他供水、陸、空公眾運輸之舟
、車、航空機者，處3 年以上10年以下有期徒刑。
放火燒燬前項之自己所有物，致生公共危險者，處 6 月以上 5
年以下有期徒刑。
失火燒燬第 1 項之物者，處 6 月以下有期徒刑、拘役或 3 百
元以下罰金，失火燒燬前項之物，致生公共危險者，亦同。
第 1 項之未遂犯罰之。
刑法第320條
意圖為自己或第三人不法之所有，而竊取他人之動產者，為竊盜
罪，處5 年以下有期徒刑、拘役或5 百元以下罰金。
意圖為自己或第三人不法之利益，而竊佔他人之不動產者，依前
項之規定處斷。
前二項之未遂犯罰之。

司法院資訊處製作；財團法人民間司法改革基金會備份。
